臺灣臺中地方法院刑事判決　　　　　　　　　　　　　九十一年度交易字第五三號
　　公　訴　人　臺灣台中地方法院檢察署檢察官
　　被　　　告　乙○○
右列被告因過失傷害案件，經檢察官提起公訴（九十年度偵字第一一四三七號），本
院判決如左：
    主  文
乙○○無罪。
    理  由
一、公訴意旨略以：被告乙○○於民國九十年四月二十五日十七時三十分許，駕駛車
    號ＮＪ─二三○二號自用小客車，沿台中市○○○路內側車道，由五權西路往中
    港路方向行駛，行經忠明南路近公益路口時，理應注意汽車行駛時，駕駛人應注
    意狀況及兩車併行之間隔，並隨時採取必要之安全措施，而依當時情形亦無不能
    注意之情狀，適有甲○○騎乘車號ＶＰＭ─六七九號機車，亦同向而違規行駛於
    快車道線邊緣並行經該處。乙○○竟未與該機車保持安全之併行間隔，冒然自該
    機車左方超越之，致其所駕駛之上開自用小客車之右側擦撞甲○○所騎乘機車之
    左側，使甲○○人車倒地受有左膝外傷、頭部外傷等傷害。因認被告涉有刑法第
    二百八十四條第一項前段之過失傷害罪嫌云云。
二、按犯罪事實應依證據認定之，無證據不得推定其犯罪事實；又不能證明被告犯罪
    或其行為不罰者，應諭知無罪之判決，刑事訴訟法第一百五十四條第三百零一
    條第一項分別定有明文。次按告訴人之告訴，係以使被告受刑事訴追為目的，是
    其陳述是否與事實相符，仍應調查其他證據以資審認，始得為被告不利之認定；
    又刑事訴訟上證明之資料，無論其為直接或間接證據，均須達於通常一般之人均
    不致有所懷疑，而得確信其為真實之程度，始得據為有罪之認定，若其關於被告
    是否犯罪之證明未能達此程度，而有合理懷疑之存在，致使無從形成有罪之確信
    ，根據「罪證有疑，利於被告」之證據法則，即不得遽為不利被告之認定（最高
    法院五十二年台上字第一三００號判例、七十六年台上字第四九八六號判例意旨
    參照)。
三、本件公訴人認被告涉有過失傷害罪嫌，無非以告訴人之指訴及有照片十五幀、診
    斷證明書乙紙在卷足資佐證並依照片顯示，該機車左側葉子板上有數道擦撞痕，
    其中一道擦撞痕有與告訴人所駕車輛顏色相同之車漆，而該數擦痕之方向角度均
    相同，顯係同一次事故所造成。且如以面對該機車左側葉子板之方向觀之，該數
    道擦撞痕之方向均係由左上延伸至右下方及經履勘二車擦撞痕跡結果，發現機車
    除有前述之擦痕，且其留存有藍色車漆之擦痕距離地面六十一公分外，機車左側
    把手末端亦有擦損痕跡，而其離地高度則為八十四公分；並發現該自用小客車右
    側後門把手下方距離地面六十一公分處，有橫向掉漆之痕跡，而該車後車窗下方
    飾條中間與車門把手右側之間，亦有一約三十度之斜向擦痕，擦痕頂端離地高度
    約為八十七公分，且係由右上往左下傾斜（面對該擦痕之角度），並製有勘驗筆
    錄在卷可稽。故以被告所駕車輛與告訴人所騎機車車損情形觀之，該汽車後車窗
    下方之擦痕高度約與機車左把手之擦痕相當，而汽車右側後門把手下方之橫向掉
    漆痕跡高度亦約與機車左後方葉子板上之藍色車漆痕跡相當。再衡以機車所受擦
    痕係位於機車左側，且係由左上斜向右下，而汽車上擦痕位於右側，且係由右上
    斜向左下，足見事故發生當時機車於開始擦撞後，係先向左傾斜而撞擊汽車右方
    後，再向右反彈。如擦撞時機車車速高於汽車，其汽車擦痕當係自後方向前方擦
    撞而造成（反之機車擦痕當係由前往後延伸），再加上機車遭擦撞後向左傾斜之
    動作，則其機車上之擦痕當係由左下斜向右上，至汽車擦痕則當係由左下斜向右
    下，而非如實際受損之情形，足認擦撞當時雙方車速當係汽車高於機車，故被告
    所辯係告訴人自己自後方擦撞其汽車云云，顯不足採，當認係被告自後方超越告
    訴人所騎機車時，始發生本件擦撞事故為其主要論據。
四、訊據被告乙○○固坦承於前開時地駕駛上開自用小客車與告訴人甲○○所駕駛右
    揭機車發生擦撞事故，致告訴人受有傷害等情不諱，惟矢口否認有何過失之犯行
    ，辯稱：係告訴人違規行駛並自右後方擦撞伊所駕該車等語。而經訊之告訴人甲
    ○○本件車禍究如何發生，陳稱：當時燈已轉黃燈，被告要闖黃燈，我在被告前
    面，我要左轉，我本來要直騎，後看到黃燈，就想要左轉，被告車子開很快，撞
    到我後照鏡等語（見本院九十一年二月二十日訊問筆錄）。則首應審究者為擦撞
    點究為何處及車禍如何發生。
（一）本件因發生後未保持現場，欠缺警方所繪製之道路交通事故調查表，故僅能根
      據雙方所不爭之點及車輛所顯示之損害情形做為判斷。本件依公訴人履勘車輛
      所製作之履勘筆錄雖載有「（汽車）右前車門距離地面四十六公分處有橫向擦
 痕」，「該機車左、後方，銀色葉子板有二處斜向擦痕，分別距離地面四六．
      五至四七．五公分」，其高度似為相當，惟此二處均屬車身較凹陷部分，若係
      該二處擦撞，則二車更凸出之其他部位（如二車之照後鏡）當會在對方車上相
      關位置留下擦撞痕跡，但汽車右前部分並無其他擦撞痕，故擦撞點不能認為係
      在被告車輛之右前方，合先敘明。而依履勘筆錄所載：該機車左側葉子板留存
      有藍色車漆之擦痕距離地面六十一公分，機車左側把手末端亦有擦損痕跡，而
      其離地高度則為八十四公分；該自用小客車右側後門把手下方距離地面六十一
      公分處，有橫向掉漆之痕跡，而該車後車窗下方飾條中間與車門把手右側之間
      ，亦有一約三十度之斜向擦痕，擦痕頂端離地高度約為八十七公分，且係由右
      上往左下傾斜（面對該擦痕之角度）等情，應可認定擦撞點為被告汽車右後方
      及告訴人機車之左邊把手及機車左後方。
（二）而對於車禍究如何發生，訊之被告始終堅稱：「我當天是直走，那時是綠燈，
      聽到聲音就立刻下來，告訴人是躺在內車道，我是跟著前車往前走」、「當天
      我開車在內車道，我依平常速度開車，是告訴人自己違規撞到我」等語，核與
      其偵查中、警訊中所言均屬相同。而經訊之告訴人甲○○本件車禍究如何發生
      ，陳稱：「當時燈已轉黃燈，被告要闖黃燈，我在被告前面，我要左轉，我本
      來要直騎，後看到黃燈，就想要左轉，被告車子開很快，撞到我後照鏡」、「
      並未與被告車子並行，亦未跟在被告車子後面，之前都未看到被告車，被告車
      一直跟在告訴人後面等語」、「被告車子是從左後方來的」（見本院九十一年
      二月二十日、四月三日訊問筆錄）。則如告訴人所言屬實，被告係因搶黃燈而
      撞及告訴人，則茲應審究者為：被告與告訴人為同向，係何人使二車未保持安
      全距離？查被告若係自後撞及左轉之告訴人，則被告車輛當係車頭受損，惟此
      與被告車輛受損情形並不相同。而若告訴人並未左轉，則告訴人並未指稱被告
      有於行進中突向右轉而撞及告訴人車輛之情，且若被告突然向右轉，則發生車
      禍之地點當非在內線車道（此為兩造所不爭），則被告辯稱伊為直行，且係告
      訴人自後撞及應可採信。而在被告汽車直行當中，告訴人機車之左側手把竟會
      受損並在被告右後車門留下痕跡，則應係被告欲左轉而未注意與被告汽車保持
      安全距離而導致擦撞，而告訴人本不得在快車道之外線車道遽轉入內車道左轉
      ，其違規行為實非被告所得防範。公訴人雖以告訴人於警訊、偵查中指訴做為
      被告犯罪之證據，惟查依告訴人於偵查中所稱：當時燈號是綠燈，還不是左轉
      燈，我的車頭是直的，並沒有左轉的動作（見偵卷第卅六頁），則與審理中所
      言已有不同，且亦無法解釋二車何以發生擦撞，而與告訴人於警訊中所稱：「
      至公益路欲左轉時停止在快車道（左轉車道），被乙○○所駕自小客從後方撞
      上」更不相同，亦與告訴人自稱被撞後所倒位置亦不相同。故尚難以告訴人前
      後不一、差異甚大之指訴做為被告不利之證據。而公訴人以擦痕之走向來認定
      被告有超車之情，惟查依該擦痕走向縱可推論撞擊後被告車速高於告訴人之情
      屬實，惟告訴人既有左轉而遭擦撞，則其因被撞反彈車速亦有可能變慢，而被
      告因不知情下被撞，縱其馬上採取煞車之動作，因人體自然的反應時間，導致
      車子仍依原來之速度前進，此不能認係被告有意超車，故亦難以此即認定被告
      係超車，並從而認定被告撞擊之前速度高於告訴人，並於超車中肇事。而依告
      訴人對燈號究為何均無法明確指述，本院認被告既尚未到交岔路口，其僅是跟
      前車前進，縱路口已轉為黃燈屬實，其前面若仍有空間，則其繼續前進應為正
      常之行駛行為，難認有何過失可言。綜上所述，被告所辯根本未看到告訴人之
      機車，告訴人係由後撞及被告之車應可採信。被告對於違規行駛於快車道，復
      因臨時起意意圖左轉之告訴人機車實屬難以防範。
(三)、綜前所述，本件告訴人之指述有明顯瑕疵；且公訴人所舉證據及本院調查所得
      ，被告雖有車度高於告訴人之可能，惟尚不足以使本院對此與車禍發生之有無
      因果關係卻除合理之懷疑，而達確信之程度；本件復難認被告有未注意狀況並
      隨時採取必要安全措施之過失，揆諸前揭證據法則，即不得遽為不利被告之認
      定，自應為被告無罪之諭知。
據上論斷，應依刑事訴訟法第三百零一條第一項，條判決如主文。
中      華      民      國    九十一    年      五      月    二十二    日
                                      台灣台中地方法院交通法庭
                                          法  官   王  靜  秋
右正本證明與原本無異
如不服本判決應於送達後十日內向本院提出上訴狀
                                          書記官
中      華      民      國    九十一    年      五      月    二十二    日
